臺灣臺北地方法院民事判決　　　　　　　　　　　　九十二年度簡上字第四八八號
　　上　訴　人　遠東國際商業銀行股份有限公司
　　法定代理人　甲○○
　　訴訟代理人　乙○○
　　被　上訴人　丙○○
右當事人間請求清償債務事件，上訴人對於中華民國九十二年六月三十日，本院台北
簡易庭九十二年度北簡字第一○八○九號第一審判決提起上訴，本院於中華民國九十
三年四月八日言詞辯論終結，判決如下：
    主  文
原判決廢棄。
被上訴人應給付上訴人新台幣壹拾萬零佰零壹元，及其中新台幣玖萬捌仟陸佰零陸
元部分，自民國九十二年三月二十日起至清償日止，按年息百分之十九點七一計算之
利息，並按上開利率百分之十加付違約金。
第一、二審訴訟費用由被上訴人負擔。
    事  實
甲、上訴人方面：
一、聲明：如主文第一、二項所示。
二、陳述：除與原判決記載相同者，茲引用之外，補稱：
（一）依現行申辦信用卡之交易習慣，申辦人提供完整詳細之個人資料、財力證明及
      與他行來往資料，即可郵寄申辦，並經發卡銀行查證確認無誤後，再依個人之
      信用狀況，來決定是否核發信用卡。因此，發卡銀行不可能有親眼見證本人簽
      名，甚至是錄影、錄音等直接證據來佐證。且本件係屬對支付命令裁定異議之
      事件，原審送達之開庭通知書，未附上異議狀繕本，以及被上訴人於開庭前從
      未向上訴人反應本件係遭冒辦，於原審第一次庭期，被上訴人突以信用卡非被
      上訴人所辦為由提出抗辯，上訴人即當庭聲請調查相關證據，並無遲滯情事，
      未料原審竟諭令上訴人要立刻提出直接證據，否則即予言詞辯論終結，而不准
      調查證據之聲請，故原審判決顯然有應調查之證據，而未調查之違法情事。
（二）上訴人在原審曾提出三項證據，分別為：
  １、系爭信用卡帳單所載之寄送地址，之前係寄至嘉義縣水上鄉柳新村一千五百六
      十一之二十號，後又由被上訴人申請改寄至台北市○○區○○街六十六巷二十
      一弄十一號。是上訴人寄送帳單予被上訴人長達一年以上時間，假使被上訴人
      係遭冒用申辦信用卡，帳單寄送至住居所如此長久之時日，被上訴人不可能不
      知情，甚至毫無察覺。
  ２、本件信用卡申請書上記載被上訴人之中國信託商業銀行、富邦商業銀行信用卡
      號，經上訴人向上開二家銀行照會後，確係被上訴人所持有，且被上訴人在原
      審抗辯系爭信用卡遭第三人冒用云云，但他人怎可能對被上訴人之金融資料，
      知之甚詳。
  ３、系爭信用卡債務自發卡使用後，每月繳款正常未逾期，直至九十一年十二月起
      ，始未繳款，經上訴人屢次聯絡被上訴人，促請被上訴人出面處理，均未獲置
      理。而被上訴人竟能對上訴人聲請之支付命令裁定提出異議，甚至在原審之第
      一次庭期，能夠親自出庭辯論，顯見被上訴人早已知悉自己被催收欠款，卻不
      予以理會，於原審庭訊時才抗辯係遭他人所冒用，殊不合理。
（三）以上所述，原審在第一次開庭均未詳加審酌，且整個庭訊僅約三分鐘，原審即
      諭令言詞辯論終結，對此有爭議之案件，未詳加審查即判決，該審理過程及採
      證方法，殊嫌率斷。又被上訴人在原審先則抗辯系爭信用卡遭不知名之第三人
      冒用，後又改稱應該係被上訴人之女兒申辦的。是被上訴人之女兒即是本案重
      要關係人，而原審對此竟似未聽聞即為判決，該心證頗為斷章取義。
（四）另被上訴人向上訴人申辦信用卡，係為代償被上訴人在中國信託商業銀行及富
      邦商業銀行之信用卡欠款，共計新台幣（下同）九萬元，經上訴人向上開二家
      銀行照會，被上訴人確曾持有上開二家銀行之信用卡無誤。則假使系爭信用卡
      為第三人所冒用申辦，怎可能為被上訴人代償他行信用卡欠款，且被上訴人明
      知有他行之信用卡欠款，被代償後收到他行之帳單，必定知悉此事。故被上訴
      人所謂不知情之抗辯，甚為不合情理。
（五）被上訴人曾在原審庭訊時，抗辯自己手痛完全不能寫字，怎可能會在信用卡申
      請書上簽名申請云云。但被上訴人在原審開庭時之報到單上簽名，又作何解釋
      。
三、證據：除援用第一審所提證據外，補提歸戶基本資料查詢表、消費明歷史彙總表
    、代償申請書各一份為證。
乙、被上訴人方面：
    被上訴人未於言詞辯論期日到場，亦未提出書狀作何聲明或陳述。
    理  由
甲、程序上之事由：
    被上訴人未於言詞辯論期日到場，核無民事訴訟法第三百八十六條各款所列情形
    ，爰依上訴人之聲請，由其一造辯論而為判決。
乙、得心證之理由：
一、上訴人於原審起訴主張：被上訴人於九十一年一月間，與上訴人簽訂威士卡信用
    卡使用契約，向上訴人申請信用卡，並領用卡號第0000000000000
    000號信用卡，依約被上訴人得於特約商店記帳消費，並應於次月限繳日前繳
    付最低金額，餘款應按年息百分之十九點七一計算利息，及按上開利率百分之十
    計算之違約金。詎被上訴人迄至九十二年三月十九日，持系爭信用卡共消費簽帳
    如主文第二項所示之金額、利息、違約金，尚未給付。爰求為判決如主文第二項
    所示。
二、被上訴人則以：被上訴人並未向上訴人申請系爭信用卡使用，本件信用卡申請書
    上之「丙○○」之簽名，亦非被上訴人所簽名，被上訴人更未持系爭信用卡消費
    ，自不必負擔清償之責任云云，資為抗辯。
三、兩造不爭執之事實：
    上訴人主張有以被上訴人之名義，於九十一年一月間，與上訴人簽訂威士卡信用
    卡使用契約，向上訴人申請信用卡，並領用卡號第0000000000000
    000號信用卡，系爭信用卡迄至九十二年三月十九日，共消費簽帳餘如主文第
    二項所示之金額、利息、違約金之事實，業據其提出威士卡信用卡使用契約、帳
    務資料查詢各一份為證，亦為被上訴人在原審所不爭執，堪信為真實。
四、兩造爭執之爭點：
    至上訴人另主張被上訴人向上訴人申請系爭信用卡使用，應依威士卡信用卡使用
    契約之約定，負擔清償責任之部分；則為被上訴人所否認，並抗辯被上訴人並未
    申請系爭信用卡使用云云。是本件兩造爭執之爭點，即在於：系爭信用卡是否被
    上訴人所申請而消費？
五、關於本件之爭點，分述如下：
（一）按判斷字跡之真偽，非以囑託鑑定為絕對必要之方法，法院就文書之真偽，認
      為自行核對印跡已足判斷時，得不命行鑑定。經查，經本院比對被上訴人所提
      出之信用卡申請書，除附有被上訴人之國民
      請人「丙○○」之簽名，與被上訴人在本件訴訟所提出之聲明異議狀上具狀人
      「丙○○」之簽名，依肉眼觀看，二者簽名字跡之運筆走勢，數筆氣勢等各方
      面，均屬相同，堪認上開信用申請書上有關被上訴人之簽名，應係被上訴人本
      人或被上訴人所授權之人所簽名。則被上訴人抗辯上開信用卡申請書上，有關
      申請人之簽名，並非被上訴人所為，自不足取。
（二）次查，本件系爭信用卡所消費、借貸之款項，其中九萬元部分，係用以代償中
      國信託商業銀行第0000000000000000號信用卡債務，及富邦
      商業銀行第0000000000000000號信用卡債務，合計共九萬元
      ，此亦有帳戶資料查詢、代償申請書在卷足憑。而被上訴人在原審對於曾向中
      國信託商業銀行、富邦商業銀行申請上開二張信用卡，與本件系爭信用卡借貸
      之款項，其中九萬元係用以代償上開二張信用卡債務，並不爭執。足認本件系
      爭信用卡確實為被上訴人所申請進而持卡消費、借貸。故上訴人主張本件系爭
      信用卡乃被上訴人申請後所消費使用，自屬可取。
六、綜前論述，系爭信用卡乃由被上訴人或所授權之人所申請，進而持系爭信用卡消
    費、借貸，已如前述。則上訴人依威士卡信用卡使用契約之約定，請求被上訴人
    給付十萬零三百零一元，及其中九萬八千六百零六元部分，自九十二年三月二十
    日起至清償日止，按年息百分之十九點七一計算之利息，並按上開利率百分之十
    加付違約金，洵屬有據，應予准許。則原審為上訴人敗訴之判決，自有違誤。上
    訴意旨指摘原判決不當，求予廢棄改判，為有理由，應予准許。
七、本件事證已臻明確，兩造其餘主張、陳述及所提證據，經審酌與本院前揭判斷不
    生影響，毋庸再予審酌，併此敘明。
八、據上論結，本件上訴為有理由，依民事訴訟法第四百六十三條、第三百八十五條
    第一項前段、第四百三十六條之一第三項、第四百五十條、第七十八條，判決如
    主文。
中　　　華　　　民　　　國　　九十三　　年　　　四　　　月　　二十二　　日
                                 民事第六庭審判長法官 林惠瑜
                                                 法官 姚念慈
                                                 法官 姜悌文
正本係照原本作成
本判決不得上訴
中　　　華　　　民　　　國　　九十三　　年　　　四　　　月　　二十二　　日
                                               書記官 陳鳳瀴
